【裁判字號】    92,簡上,348
【裁判日期】    921114
【裁判案由】    損害賠償
【裁判全文】
臺灣臺中地方法院民事判決    九十二年度簡上字第三四八號
    上  訴  人  丙○○
    被  上訴人  乙○○
    訴訟代理人  甲○○
右當事人間請求損害賠償事件，上訴人對於中華民國九十二年七月二十八日本院臺中
簡易庭九十二年度中簡字第一五四四號第一審簡易判決提起上訴，經本院於中華民國
九十二年十月三十一日辯論終結，判決如下：
    主      文
原判決關於駁回上訴人後開第二項之訴部分，及該部分假執行之聲請，並訴訟費用之
裁判廢棄。
被上訴人應給付上訴人新台幣伍萬玖仟玖佰陸拾參元，及自民國九十二年一月八日起
至清償日止，按週年利率百分之五計算之利息。
其餘上訴駁回。
第一、二審訴訟費用，由被上訴人負擔五分之一，餘由上訴人負擔。
    事實及理由
壹、兩造爭執要旨
一、上訴人起訴主張：上訴人以運送鮮羊乳為業，於民國九十一年五月四日凌晨三時
    三十分許駕駛車號ＣＰ─九一八二號自小客貨車，沿台中市○○○路直行往精武
    路方向行駛，途經十甲路口穿越時，號誌燈為綠燈，適有被上訴人駕駛車號Ｒ九
    ─八五二八號自小客車，沿十甲路往東光路方向行駛至旱溪西路口，竟未依號誌
    燈紅燈指示停車強行闖越，攔腰撞上被上訴人車輛，致上訴人駕駛之車輛嚴重受
    損，載運之羊乳破損，上訴人並因之受有右胸部、右臉部挫傷、下額裂傷等傷害
    ，本次車禍係被上訴人超速駕駛闖越紅燈之重大過失行為所致，應全部由被上訴
    人負侵權行為損害賠償責任。而上訴人因本件車禍計支出醫藥費新台幣 (下同)
    二萬三千七百十七元；住院八日及療養期間七日由配偶或其親屬全天候看護，應
    可比照專業看護依一日二千元請求看護費用，共計三萬元；車輛修復費用為十萬
    九千二百十元；所載運羊乳破損三百瓶，每瓶二十三元計算，共六千九百元；受
    傷療養期間薪資所得減少二萬五千六百零五元；又上訴人因此次車禍受傷，迄今
    胸口仍有悶痛情形，眼見家人同受煎熬，精神上損害實不可謂不大，應得主張十
    萬元之慰撫金。為此爰依民法第一百八十四條第一項前段、第一百九十一條之二
    等侵權行為之法則，請求被上訴人賠償二十九萬五千四百三十二元，及自起訴狀
    繕本送達翌日即九十二年一月八日起至清償日止之法定遲延利息等語。並上訴聲
    明：(一)原判決廢棄；(二)被上訴人應給付上訴人二十九萬五千四百三十二元，
    及自起訴狀繕本送達翌日即九十二年一月八日起至清償日止，按年息百分之五計
    算之利息。
二、被上訴人則以：本次事故係上訴人超速及未注意車前狀況，以車頭撞及被上訴人
    所駕駛車輛之左側門，被上訴人並無肇事因素，上訴人無法舉證車禍應由被上訴
    人負責；上訴人請求之醫療費用中，由全民健康保險給付部分，於法不符；上訴
    人受傷極為輕微，故無法取得主治醫生證明有必要特別看護，自不得請求看護費
    用；上訴人自稱受僱於他人，破損羊乳應為其僱主所有，且所駕駛車輛，亦非上
    訴人所有，該部分之請求應無理由；本件係職業災害，其治療、休養期間，僱主
    應照給薪資，上訴人應無經濟損失；上訴人受傷極為輕微，請求十萬元慰撫，已
    然過當等語資為抗辯。並上訴聲明：駁回上訴人之上訴。
貳、得心證之理由：
一、被上訴人就本次車禍事故，應負侵權行為損害賠償責任：
(一)、汽車、機車或其他非依軌道行駛之動力車輛，在使用中加損害於他人者，駕駛
      人應賠償因此所生之損害，但於防止損害之發生，已盡相當之注意者，不在此
      限，民法第一百九十一條之二定有明文。八十九年五月五日修正施行之民法債
      編，增訂第一百九十一條之二之立法目的，無非有鑑於駕駛動力車輛，係潛藏
      高度危險之行為，而近代交通發達，動力車輛肇致損害人之身體或財產者，日
      益增多，如此等事故，仍堅持傳統之過失責任理論，由被害人負責舉證，常因
      事故發生於瞬間，證據搜集不易，導致被害人求償無門，乃建立有別於傳統過
      失之歸責原理，改採危險責任理論，由動力車輛駕駛人負中間責任 (過失推定
      ），是以被害人請求損害賠償時，無待證明車輛駕駛人有過失，車輛駕駛人須
      反證證明其已盡相當注意義務以防止損害之發生者，始可免責，俾一方面容許
      危險活動持續存在，另一方面亦可保障被害人損害賠償請求權，以維護社會之
      適度安全。
(二)、上訴人於右揭時地駕駛自小客貨車與駕駛自小客車之被上訴人發生車禍之事實
      ，為兩造所互不爭執，並有上訴人提出之台中市警察局交通隊肇事現場圖影本
      一件為證，復有台中市○○○道路交通事故調查報告表一件、現場照片四件附
      於本院調取之本院交通法庭九十一年度交易字第六二七號刑事卷宗可稽；另上
      訴人因該次車禍，受有右胸部、右臉部挫傷、下額裂傷縫合六針等傷害之事實
      ，亦有上訴人提出之診斷證明書影本一件附卷可查，應均屬真正，且上開車禍
      與上訴人所受之傷害間自客觀觀察顯有相當因果關係，應可認定。而參諸前揭
      證物所示，本件肇事路段係設有輪放式三時相管制號誌之交岔路口，雙方為交
      岔、直行行駛，肇事因素之認定，取決於雙方通過路口當時之號誌各為如何而
      定，但因兩造各執一詞，均自稱依照綠燈號誌行駛，互指對方超速闖越紅燈，
      在無其他佐證下，實難以判斷究係出於何方之過失行為所致 (本件車禍曾送請
      鑑定、覆議，就肇事責任亦為相同之認定，有台灣省台中市區車輛行車事故鑑
      定委員會九十二年一月二十七日中市鑑字第九二０一五六號函、台灣省車輛行
      車事故覆議委員會九十二年四月十六日府覆議字第九二一０二七三號函可憑，
      且被上訴人涉犯過失傷罪嫌部分，亦因無法認定其有過失，經本院交通法庭前
      揭刑事案件判決無罪確定，有各該函文及判決書附於本院調取之該刑事卷宗可
      查)。惟因被上訴人係駕駛屬非依軌道行駛動力車輛之自小客車與上訴人發生
      車禍，揆諸民法第一百九十一條之二規定，上訴人無須證明被上訴人有過失，
      除被上訴人能反證證明其已盡相當注意義務以防止損害之發生者外，對上訴人
      所受之損害均應負責賠償，然被上訴人並未舉出反證以實其說，其就本次車禍
      事故，自應負侵權行為損害賠償責任。
二、被上訴人應賠償上訴人之損害應為五萬九千九百六十三元。
(一)、不法侵害他人之身體或健康者，對於被害人因此喪失或減少勞動能力或增加生
      活上之需要時，應負損害賠償責任；不法侵害他人之身體、健康者，被害人雖
      非財產上之損害，亦得請求賠償相當之金額，民法第一百九十三條第一項、第
      一百九十五條第一項前段分別定有明文。
(二)、被上訴人就本次車禍事故，應負侵權行為損害賠償責任，既經認定，是上訴人
      請求被上訴人賠償損害即屬有據，茲就其請求之金額審究如下：
１、醫療費用部分：
、全民健康保險法為保險法之特別法，依特別法優於普通法之原則，全民健康保險
    法第八十二條應優先於保險法第一百三十五條、第一百零三條之規定而為適用，
    從而全民健康保險之被保險人因汽車交通事故，經全民健康保險提供醫療給付者
    ，全民健康保險之保險人自得向強制汽車責任保險之保險人代位請求該項給付，
    而依強制汽車責任保險法第三十條規定，於該範圍內，加害人或強制汽車責任
    保險之被保險人之損害賠償責任即因而解免，全民健康保險被保險人對於加害人
    之損害賠償請求權亦因而喪失 (最高法院八十八年度台上字第三五三號、九十一
    年度台上字第七七九號判決參照)。
、上訴人因本件車禍就醫，所需之醫療費用共計二萬三千七百十七元之事實，業據
    上訴人提出財團法人仁愛綜合醫院 (下稱仁愛醫院）出院費用明細單影本一件為
    證，固屬真正，惟前開醫療費用中之一萬三千七百五十四元，係由全民健康保險
    提供醫療給付，並非上訴人實際支出，在此範圍內上訴人對於被上訴人之損害賠
    償請求權因而喪失，是上訴人所得請求之醫藥費用應為九千九百六十三元，逾此
    範圍之請求，應屬無據。
２、看護費用部分：
、被害人因受傷需人看護，而由親屬看護時，雖無現實看護之支付，亦應認被害人
    受有相當看護費之損害，得向加害人請求賠償，蓋因親屬照顧被害人之起居，係
    出於親情，但親屬看護所付出之勞力，並非不能評價為金錢，只因兩者身分關係
    密切而免除支付義務，此種親屬基於身分關係之恩惠，自不能加惠於加害人，故
    應衡量及比照僱用職業護士看護情形，認被害人受有相當看護費之損害，得向加
    害人請求賠償 (台灣高等法院暨所屬法院八十五年度法律座談會研討結果參照)
    ，但審究得否依前開理論請求看護費用，仍以被害人受傷而有看護必要並確經親
    屬照顧起居為前提。
、依上訴人提出之仁愛醫院診斷證明書影本所載，上訴人因本次車禍受傷，固住院
    八日，惟受傷住院期間，本有醫師、護士照料，未必須要另請他人看護，是審酌
    有無看護必要時，自應視受傷之輕重以為斷，尤以行動是否受限，更為判斷之重
    點，而觀諸上訴人因該次車禍，係受有右胸部、右臉部挫傷、下額裂傷縫合六針
    等傷害，均非肢體傷害，此等傷害於住院期間是否有必要在醫師、護士照料外另
    請他人看護，或出院後是否尚需他人照料，均有疑問，而上訴人就其於住院及出
    院後相當期間內是否確需看護及確經其妻或親屬全天候照料之事實，復未舉證以
    實其說，上訴人該部分之請求，自難憑採。
３、車輛修復費及羊乳破損費：
、依侵權行為所得請求賠償損害之人，須以因加害人之侵權行為致權利受有損害者
    ，始足當之，若受有損害者另有其人，而非起訴請求之當事人時，自難謂該當事
    人之請求為有理由。
、上訴人所陳因本次車禍致所駕駛自小客貨車受損，車上載運羊乳亦破損之事實，
    縱使屬實，惟上訴人所駕駛之自小客貨車係訴外人簡雪鈴所有，羊乳亦係僱主所
    有，均非上訴人所有之事實，除據上訴人於本院受命法官九十二年十月二日行準
    備程序時陳明外，並有車號查詢汽車車籍資料表一件附卷可查，則該車輛、羊乳
    之真正所有權人既係簡雪鈴及上訴人之僱主，並非上訴人，上訴人就該部分自非
    因被上訴人侵權行為致權利受有損害之人，應不得逕依侵權行為之規定，要求被
    上訴人賠償；又上訴人於原審雖提出簡雪鈴出具之委託書一件，然該委託書僅記
    載：「立書人簡雪鈴同意就車號ＣＰ─九一八二自小貨車，於民國九十一年五月
    四日與車號Ｒ九─八五二八自小客之車禍事件衍生之訴訟，全權委託丙○○先生
    處理，恐口無憑，特立此書」等語，但該委託書所載內容語義不明，上訴人於本
    院受命法官前揭期日訊問時則陳稱：「 (問：原審提出簡雪玲之委託書何用？)
    那是一審的法官要求的，我不知道要做什麼」等語，尚難憑該委託書之記載，即
    謂上訴人已取得受損車輛或羊乳之權利，上訴人該部分之請求，洵無足採。
４、受傷療養期間薪資所得減少費：
    上訴人所陳受傷療養期間薪資所得減少二萬五千六百零五元云云，雖據其提出各
    類所得扣繳暨免扣繳憑單影本二件為證，惟上開證據係上訴人收入之證明，並不
    能證明上訴人因本次車禍受傷致薪資所得減少，而上訴人就該部分待證事實全然
    未能舉證以實其說，所為之主張，應不能准許。
５、慰撫金：
、非財產上損害之慰撫金數額，究竟若干為適當，應斟酌兩造身分、地位、經濟狀
    況、加害程度及其他各種情形，俾為審判之依據 (最高法院八十六年度台上字第
    五一一號、第三五三七號判決意旨參照)。
、上訴人因此次車禍，受有右胸部、右臉部挫傷、下額裂傷縫合六針等傷害，在受
    傷當時及療傷之相當期間內，精神受有痛苦，不難想見，惟上訴人係國小畢業，
    已婚，有三名子女，每月薪資收入約二萬三、四千元，名下有三百多萬元購買貸
    款尚未還清之公寓房屋一間；被上訴人則係國小畢業，已婚，子女均已成年，目
    前從事農耕，名下無不動產之事實，分據兩造陳明，本院審酌兩造之身分、地位
    、經濟狀況，上訴人所受精神之痛苦程度等一切情狀，認上訴人主張慰撫金十萬
    元，尚屬過高，應核減為五萬元為適當，上訴人逾此部分之請求，即非正當。
三、被上訴人就本次車禍事故，應負侵權行為損害賠償責任，被上訴人應賠償上訴人
    之損害應為五萬九千九百六十三元，均已如前述，從而上訴人本於侵權行為之法
    則，請求被上訴人給付上開金額及自起訴狀繕本送達翌日即九十二年一月八日起
    至清償日止之法定遲延利息，為有理由，應予准許，逾此範圍之請求即非正當，
    應予駁回。原審就上開應准許部分，為上訴敗訴之判決，尚有未洽，上訴意旨求
    予廢棄改判，為有理由，爰由本院予以廢棄改判如主文第二項所示。至於上訴人
    之請求不應准許部分，原判決為上訴人敗訴之判決，並駁回其假執行之聲請，經
    核於法並無不合，上訴意旨求予廢棄改判，為無理由，應駁回其上訴。
參、本件事實已臻明確，兩造其餘攻擊防禦方法，均與本案判決結果不生影響，爰不
    予逐一論述，併此敘明。
據上論結，本件上訴為一部有理由，一部無理由，依民事訴訟法第四百三十六條之一
第三項、第四百五十條、第四百四十九條第一項、第七十九條，判決如主文。
中        華      民      國    九十二    年    十一    月    十四      日
                                臺灣臺中地方法院民事第一庭
~B審判長法官  林清鈞
~B法      官  陳宗賢
~B法      官  劉長宜
右為正本係照原本作成。
不得上訴。
中      華      民      國      九十二    年    十一    月     十七     日
~B法院書記官


司法院資訊處製作；財團法人民間司法改革基金會備份。
